【裁判字號】    98,上易,963
【裁判日期】    981124
【裁判案由】    侵權行為損害賠償
【裁判全文】
臺灣高等法院民事判決                 98年度上易字第963號
上  訴  人  甲○○
被上  訴人  乙○○
上列當事人間侵權行為損害賠償事件，上訴人對於中華民國98年
5 月25日臺灣臺北地方法院98年度附民字第150 號刑事附帶民事
訴訟第一審判決提起上訴，經本院刑事庭於民國98年9 月7 日以
98年度附民上字第30號裁定移送前來，本院於民國98年11月3 日
言詞辯論終結，判決如下：
    主  文
上訴駁回。
第二審訴訟費用由上訴人負擔。
    事實及理由
一被上訴人起訴主張：上訴人於民國（下同）97年10月2 日零時
  7 分，在國立臺灣大學醫學院附設醫院（下稱臺大醫院）D 棟
  12樓休息室，見伊遺忘一只信封袋在電腦桌前椅子上，內裝有
  新臺幣（下同）45,200元、健保卡、發票，竟侵占入己，爰依
  侵權行為法律關係，請求上訴人賠償伊45,200元，及自98年3
  月2 日起至清償日止按年息6%計算之利息，伊併願供擔保，請
  准宣告假執行等語。上訴人則否認有上述侵占行為。
二原審判命上訴人應給付被上訴人45,000元，及自98年4 月16日
  起至清償日止按年息5%計算之利息，並依職權宣告假執行，另
  駁回被上訴人其餘之訴及假執行聲請。上訴人對於敗訴部分提
  起上訴，聲明求為：(一)原判決不利於上訴人部分廢棄；(二)上開
  廢棄部分，被上訴人在第一審之訴及假執行之聲請均駁回。被
  上訴人就其敗訴部分未提起上訴，另答辯聲明求為駁回上訴。
三本院得心證之理由如下：
(一)被上訴人主張上訴人有前述侵占行為，向臺灣臺北地方法院檢
  察署提出刑事告訴，經該署檢察官以97年度偵字第25348 號提
  起公訴後，原法院以98年度易字第201 號刑事判決認定上訴人
  侵占被上訴人遺失之白色信封袋一只（內裝45,000元），並判
  處上訴人侵占遺失物罪刑，上訴人不服，提起上訴，經本院以
  98年度上易字第1755號判決駁回上訴，而告確定。有刑事判決
  書可稽（本院卷第6 至11頁），並經本院調取該刑事卷宗查核
  屬實。
(二)被上訴人於上開刑事案件主張：伊於97年10月1 日向客戶親水
  和畔公寓大廈管理委員會收取45,000元污水處理及保養費用，
  放入白色信封袋內，當日至臺大醫院D 棟12樓16-1房照顧住院
  之母親，晚間10時至翌日凌晨零時許在該樓層休息室使用電腦
  時，將上開信封袋遺落在椅子上，遭上訴人侵占入已等語，雖
  為上訴人否認，但上開事實有上開刑事案件卷宗所示下列證據
  為憑，堪信被上訴人之主張為真正：
1.被上訴人提出親水和畔公寓大廈管理委員會之請款單、環成工
  程有限公司開立予該管理委員會之統一發票、證明書、財務收
  支月報表、存摺為證（98年度易字第201 號卷第40至42、66至
  69頁）。
2.證人詹岳聰於98年5 月11日證稱：「他（指被上訴人）是我們
  社區污水保養的廠商，我在親水和畔社區當總幹事。（問：污
  水保養委由何公司負責？環成工程有限公司。（問：如何支付
  保養費用？）按月支付，是每個月月底到現場收取現金，環成
  公司會派人來收取..提示上開請款單、統一發票）請款單我有
  看過，那是我寫的，發票是環成工程有限公司。40,000元是97
  年9月抽取化糞池污水的費用，7,000元是環成工程有限公司每
  個月固定的保養費..交給乙○○..時間是97年10月1 日..下午
  交付的..我習慣都是以信封裝了之後再交給收錢的人..問：你
  習慣以何種信封裝？）一般賣場賣的白色中式信封。」（98年
  度易字第201 號第57至59頁），並提出存摺（98年度易字第
  201 號第72頁），與被上訴人主張情節相符。
3.檢察官及原法院勘驗事發當時之現場監視錄影畫面，顯示被上
  訴人於97年10月2 日零時3 分坐在臺大醫院D 棟12樓休息室之
  電腦桌前，於零時4 分3 秒時起身離開；上訴人於零時7 分14
  秒時彎腰、右手伸到上開椅子，於零時7 分16秒拿起一只白色
  物品，於零時7 分18秒時一邊看著手上白色物品，一邊離開該
  處，隨即將該白色物品放入手提包內（見97年度偵字第25384
  號卷第17至19、23頁；98年度易字第201 號卷第27、28頁），
  亦與被上訴人陳述之情節相符。
(三)上訴人於上開刑事案件，先辯稱伊於零時7 分14秒時彎腰、右
  手伸到上開椅子之畫面，實係從背包拿出行動電話云云（見97
  年度偵字第25384 號卷第7 、18、19頁），嗣改稱上開錄影畫
  面所示伊手持之白色物品，係光線反射云云，前後不一，顯係
  臨訟杜撰，委無可取。上訴人復未提出任何反證以推翻本院前
  開認定之事實，其否認有侵占行為，難以採信。
四按民法第184 條第1 項前段規定：「因故意或過失，不法侵害
  他人之權利者，負損害賠償責任。」。查上訴人所侵占之
  45,000元，雖為被上訴人之僱用人環成工程有限公司所有，但
  於被上訴人交付環成工程有限公司前，該財物係在被上訴人保
  管而持有中，上訴人侵占入己，仍侵害被上訴人依民法943 條
  規定，對該財物所推定之權利。故被上訴人依民法第184 條第
  1 項前段規定，請求上訴人賠償45,000元，及自98年4 月16日
  （即被上訴人之起訴狀繕本送達上訴人之翌日，見原審卷第5
  頁）起至清償日止按年息5%計算之法定遲延利息，為有理由，
  應予准許。原審判命上訴人如數給付，並依民事訴訟法第389
  條第1 項第5 款規定，職權宣告假執行，並無不合。上訴人求
  予廢棄改判，為無理由，應駁回其上訴。
五據上論結，本件上訴為無理由，依民事訴訟法第449 條第1 項
  、第78條，判決如主文。
中    華    民    國    98    年    11    月    24    日
                    民事第四庭
                        審判長法  官  張劍男
                              法  官  彭昭芬
                              法  官  翁昭蓉
正本係照原本作成。
不得上訴。
中    華    民    國    98    年    11    月    24    日
                              書記官  張淑芬

司法院資訊處製作；財團法人民間司法改革基金會備份。
